臺灣高等法院刑事判決　　　　　　　　99年度上訴字第2919號
上　訴　人　臺灣宜蘭地方法院檢察署檢察官
上　訴　人
即　被　告　林仲哲
選任辯護人　林恒毅律師
上列上訴人因被告違反毒品危害防制條例案件，不服臺灣宜蘭地
方法院99年度訴字第3 號中華民國99年6 月28日第一審判決（起
訴案號：臺灣宜蘭地方法院檢察署98年度少連偵緝字第2 號），
提起上訴，本院判決如下：
    主  文
原判決撤銷。
林仲哲販賣第三級毒品，處有期徒刑伍年貳月；扣案第三級毒品
愷他命驗餘淨重零點貳壹肆柒公克、用以包裝愷他命之塑膠袋壹
個均沒收，未扣案因販賣第三級毒品犯罪所得之財物新臺幣伍佰
元沒收，如全部或一部不能沒收，以其財產抵償之。又持有第一
級毒品，處有期徒刑伍月；扣案第一級毒品海洛因驗餘淨重壹點
零捌壹貳公克、第二級毒品四氫大麻酚驗餘淨重零點壹肆伍零公
克均沒收銷燬之，扣案用以包裝毒品海洛、四氫大麻酚之塑膠袋
各壹個均沒收。應執行有期徒刑伍年伍月；扣案第三級毒品愷他
命驗餘淨重零點貳壹肆柒公克、用以包裝愷他命之塑膠袋壹個均
沒收，未扣案因販賣第三級毒品犯罪所得之財物新臺幣伍佰元均
沒收，如全部或一部不能沒收，以其財產抵償之，扣案第一級毒
品海洛因驗餘淨重壹點零捌壹貳公克、第二級毒品四氫大麻酚驗
餘淨重零點壹肆伍零公克均沒收銷燬之，扣案用以包裝毒品海洛
因、四氫大麻酚之塑膠袋各壹個均沒收。
    事  實
一、林仲哲明知愷他命（Ketamine，俗稱「K 他命」，下稱「愷
    他命」）係毒品危害防制條例第2 條第2 項第3 款所規定之
    第三級毒品，不得販賣，詎竟基於意圖營利販賣第三級毒品
    愷他命之犯意，於民國（下同）98年3 月中旬起至同年4 月
    8 日止期間內之某日，在其所承租宜蘭縣宜蘭市○○路26號
    「全美旅社」505 號房間內，以新臺幣（下同）500 元之價
    格出售1 包（數量約0.5 公克）之愷他命予少年林○峰（姓
    名年籍均詳卷，已歿）1 次。嗣於98年4 月8 日下午2 時10
    分許，為警在林仲哲承租「全美旅社」505 號房內，查獲林
    仲哲所有第三級毒品愷他命1 包實秤毛重0.4650公克〈含包
    裝1 個〉，淨重0.2150公克，取樣0.0003公克鑑驗用罄，驗
    餘淨重0.2147公克）。
二、林仲哲明知海洛因、四氫大麻酚（Tetrahydrocannabinol）
    為毒品危害防制條例第2 條第2 項第1 款、第2 款所規定之
    第一級、第二級毒品，不得擅自持有，詎基於持有第一級毒
    品海洛因、第二級毒品四氫大麻酚之犯意，於不詳時地，同
    時取得第一級毒品海洛因1 包（實秤毛重1.8560公克〈含包
    裝1 個〉、淨重1.6560公克，取樣0.5748公克鑑驗用罄，驗
    餘淨重1.0812公克）、第二級毒品四氫大麻酚1 袋（實秤毛
    重0.3970公克〈含包裝袋1 個〉、淨重0.1470公克，取樣0.
    0020公克鑑驗用罄，驗餘淨重0.1450公克）後，即非法持有
    之。嗣林仲哲於承租宜蘭縣宜蘭市○○路26號「全美旅社」
    505 號房間後，將該等毒品海洛因、四氫大麻酚攜往全美旅
    社505 號房間藏放，直至98年4 月8 日下午2 時10分許，警
    方接獲檢舉指稱有人在「全美旅社」505 號房內施用及交易
    毒品，而前往查緝時，查獲上開毒品海洛因、四氫大麻酚，
    始循線查悉上情。
三、案經宜蘭縣政府警察局宜蘭分局報請臺灣宜蘭地方法院檢察
    署檢察官偵查起訴。
    理  由
壹、證據能力部分：
一、證人即少年林○峰警詢筆錄、向少年法庭法官陳述之證據能
    力：
  (一)少年林○峰警詢筆錄：
    少年林○峰於於警詢中已供稱：有向被告林仲哲購買愷他命
    等語（見宜蘭縣政府警察局宜蘭分局警蘭偵字第0982101827
    號刑案偵查卷一，下稱警蘭偵字第0982101827號卷(一)），迨
    於原審少年法庭法官訊問時復供稱：98年4 月8 日中午某時
    許在其位於宜蘭縣員山鄉住處山邊附近施用愷他命，該次施
    用之愷他命即係從林仲哲處取得，我付了1 次500 元予林仲
    哲等語（見原審卷第235 頁正、背面）。且少年林○峰於98
    年4 月8 日下午2 時10分許，在上址「全美旅社」505 號為
    警查獲後，經採集之尿液（檢體編號TM981048）送鑑驗結果
    ：呈愷他命陽性反應，有宜蘭縣政府警察局宜蘭分局毒品犯
    罪嫌疑人尿液採驗作業管制紀錄表、慈濟大學濫用藥物檢驗
    中心檢驗總表在卷足憑（見警蘭偵字第0982101827號卷(一)第
    37頁、見原審卷第140 頁）。然少年林○峰業於98年6 月16
    日死亡，有宜蘭縣員山鄉戶政事務所98年7 月6 日員鄉戶字
    第0980001567號函所檢附戶籍謄本在卷可按（見原審卷第25
    6-257 頁），本院已無從傳訊交互詰問。參以少年林○峰於
    於98年4 月8 日查獲當時接受警方詢問，當時並沒有外力的
    干預，且係配合警方查緝而本於自由意志為陳述，又離案發
    時間極近，較無遺忘、失神、空白、錯認、偏頗等記憶缺失
    ，面對犯罪真相呈現之自我壓抑與否認等心理防衛機制作用
    力亦較低，對於真實案情之陳述應具有特別可信之情況，為
    證明被告犯罪事實所必要，其於警詢所為陳述，依刑事訴訟
    法第159 條之3 第1 款之規定，得為證據。至被告及辯護人
    稱少年林○峰之陳述購買毒品情狀前後不一，不足採信云云
    ，惟證人之陳述有部分前後不符，究竟何者可採，法院本得
    依其自由心證予以斟酌，若其基本事實之陳述與真實性無礙
    ，仍非不得予以採信，此為證明力問題，非可混為一談。
  (二)少年林○峰於原審少年法庭法官面前所為陳述：
    少年林○峰業於98年6 月16日死亡，有宜蘭縣員山鄉戶政事
    務所98年7 月6 日員鄉戶字第0980001567號函所檢附戶籍謄
    本在卷可按，業如前述，本院已無從傳訊予檢察官、被告及
    其辯護人進行交互詰問，林○峰先前於原審少年法庭法官面
    前所為陳述，依同法第159 條之1 第1 項之規定，得為證據
    ，至於證據證明力則屬另一事。被告及辯護人辯護稱：林○
    峰於原審98年度少調字第66號案件中，向該案承審法官所為
    之陳述，亦屬被告以外之人於審判外之陳述，無證據能力云
    云，尚有誤會。
二、證人黃家瑋於偵查中及於原審98年度少調字第66號案件向少
    年法庭法官所為之陳述：
  (一)證人黃家瑋於98年9 月8 日偵查中經檢察官以證人身分命其
    具結並予訊問後，所陳關於同案被告有無販賣愷他命等相關
    證述，對於被告而言，屬被告本人以外之人於審判外所為之
    陳述，為傳聞證據，惟證人黃家瑋於偵查中向檢察官所為關
    於被告有無犯罪之陳述，業經依法具結（見98年度少連偵緝
    字第2 號卷（下稱少連偵緝卷）第60-61 頁），又無證據證
    明其係經檢察官非法取供而為之，且無顯不可信之情況，並
    經原審通知到庭接受詰問，已保障被告反對詰問權，依刑事
    訴訟法第159 條之1 第2 項規定，得為證據。
  (二)證人黃家瑋於原審98年度少調字第66號案件中，向該案承審
    少年法庭法官所為之陳述，雖亦屬被告以外之人於審判外之
    言詞或書面陳述，然「被告以外之人於審判外向法官所為之
    陳述，得為證據」，刑事訴訟法第159 條之1 第1 項已定有
    明文，是證人黃家瑋於本院98年度少調字第66號案件中，向
    該案承審法官所為之陳述，依上開規定，得為證據，至於證
    據證明力則屬另一事。辯護人辯護稱：證人林○峰、黃家瑋
    於本院98年度少調字第66號案件中，向該案承審法官所為之
    陳述，亦屬被告以外之人於審判外之陳述，應無證據能力，
    尚非可採。
三、扣案毒品、注射針筒、提撥刀、塑膠空袋、磅秤、玻璃球、
    吸食器等物之證據能力：
  (一)按除法律另有規定外，實施刑事訴訟程序之公務員因違背法
    定程序取得之證據，其有無證據能力之認定，應審酌人權保
    障及公共利益之均衡維護，刑事訴訟法第158 條之4 定有明
    文。又刑事訴訟，係以確定國家具體之刑罰權為目的，為保
    全證據並確保刑罰之執行，於訴訟程序之進行，固有許實施
    強制處分之必要，惟強制處分之搜索、扣押，足以侵害個人
    之隱私權及財產權，若為達訴追之目的而漫無限制，許其不
    擇手段為之，於人權之保障，自有未周。故基於維持正當法
    律程序、司法純潔性及抑止違法偵查之原則，實施刑事訴訟
    程序之公務員不得任意違背法定程序實施搜索、扣押；至於
    違法搜索、扣押所取得之證據，若不分情節一概以程序違法
    為由，否定其證據能力，從究明事實真相之角度而言，難謂
    適當，且若僅因程序上之瑕疵，致使許多與事實相符之證據
    ，無例外地被排除而不用，例如案情重大，然違反法定程序
    之情節輕微，若遽捨棄該證據不用，被告可能逍遙法外，此
    與國民感情相悖，難為社會所接受，自有害於審判之公平正
    義。因此，對於違法搜索扣押所取得之證據，除法律另有規
    定外，為兼顧程序正義及發現實體真實，應由法院於個案審
    理中，就個人基本人權之保障及公共利益之均衡維護，依比
    例原則及法益權衡原則，予以客觀之判斷，亦即宜就違背
    法定程序之程度。違背法定程序時之主觀意圖（即實施搜
    索、扣押之公務員是否明知違法並故意為之）。違背法定
    程序時之狀況（即程序之違反是否有緊急或不得已之情形）
    。侵害犯罪嫌疑人或被告權益之種類及輕重。犯罪所生
    之危險或實害。禁止使用證據對於預防將來違法取得證據
    之效果。偵審人員如依法定程序，有無發現該證據之必然
    性。證據取得之違法對被告訴訟上防禦不利益之程度等情
    狀予以審酌，以決定應否賦予證據能力（最高法院93年度台
    上字第664號判例意旨參照）。
  (二)證人即本案帶隊搜索之宜蘭分局刑事小隊長李宗燦已於原審
    證稱：98年4 月8 日是我帶隊前往宜蘭市○○路26號全美旅
    社505 號房查察的。當天我擔任宜蘭分局值日小隊長，於下
    午2 時許，接獲民眾檢舉指稱全美旅社505 號房內有一群人
    在施用毒品、交易毒品，檢舉的人並沒說是何人在505 號房
    施用毒品，所以我們不知道該房間內有何人，也不知道505
    號房是何人承租的。於下午2 時10分許，我帶3 名偵查佐及
    2 名派出所員警去現場查看，當時我們先在505 號房門外埋
    伏，聽到房內有人談話、很吵、有人罵髒話，我們就敲門表
    示是警察，並說我們要臨檢，因為該房門並沒有上鎖，我們
    就先把門打開，我們就說是警察，我們可以進去看嗎？在場
    的人說好，我們才進入房內。進入房內我們目視發現茶几及
    沙發上有安非他命、海洛因、大麻、注射針筒、磅秤、提撥
    刀、玻璃球，塑膠空袋等物，我們研判該處有人正在施用毒
    品或剛施用過毒品，我們認為在場的人都是施用毒品的現行
    犯就將他們控制住，且詢問在場的人是否同意將所見到的毒
    品等物品扣押，當時在場的人都表示同意，我們就開始進行
    扣押程序。因為檢舉人說現場有人在交易毒品，我們認為現
    場情況急迫，且聲請搜索票從資料準備好、經分局長官同意
    、經檢察官同意、經法官審核許可，時間最快也要3 個小時
    ，有時候還需5 、6 個小時，所以當日時間上已經來不及聲
    請搜索票。當天我們是依據刑事訴訟法第131 條之1 同意搜
    索之規定，經過在場人之同意，進入505 號房搜索。當初進
    入505 號房時，根本不知道林仲哲這個人，也不知林仲哲與
    505 號房在場的人的關係，是將在場人帶回警局後，在場人
    接受詢問時始供出林仲哲等語（見原審卷第85-92 頁），而
    證人即警方搜索當時在505 號房內之陳健明則證稱：98年4
    月8 日我是到全美旅社505 號房找陳朝裕，我在房內待了10
    幾分鐘，警察就進入全美旅社505 號房內搜索。我在505 號
    房內時，只看到桌上有摻愷他命的香菸，我沒有在茶几及沙
    發上看到其他物品，後來是警察搜出那些扣案的物品，當天
    警察一進來就拿出槍，叫我們把頭低下，所以我不知道警察
    是從何處搜出那些東西。當天警方先用腳踹門，但沒有踹開
    ，因為房間內有一個安全鐵鍊勾著該房門，有人問是何人，
    他們說是警察，房間內就有人把門打開，警察就進入房內並
    叫我們趴下。當天警方查到扣案物品，帶我回警察局製作筆
    錄後，就叫我簽名，我就在搜索扣押筆錄上的同意執行搜索
    處簽名。事實上警方並沒有經過我們在場人之同意進入房間
    ，警察要搜索之前，也沒有經過在場人之同意，當天房內的
    人把門打開，他們表明是警察，就持槍進入屋內，並叫我們
    趴下，之後就開始搜索。我不知道當天是誰開門的，當時警
    察在外面喊是警察時，我們就緊張了，我也不知道房內的人
    為何會去開門，只知道當時就是很緊張等語（見原審卷第94
    -97 頁）、證人即警方搜索當時在505 號房內之余冠志則證
    稱：98年4 月8 日當天警方先打開505 號房房門，我們以為
    是有鑰匙的人，但該房門還設有鐵鍊安全鎖，我們就過去看
    ，突然警察踹門，但門被鐵鍊安全鎖栓著，後來林○峰才去
    開門，警察進來後就持槍叫我們全部趴下，我沒有聽到房內
    的人有說同意警方搜索扣押房內的物品，我也沒有同意警方
    進入房內搜索。我雖有在搜索扣押筆錄上之同意執行搜索處
    簽名，但我不知道那就是代表我同意搜索等語（見原審卷第
    116-117 頁）。
  (三)警察勤務條例第11條第3款規定：「警察勤務方式如下：...
    .臨檢：於公共場所或指定處所、路段，由服勤人員擔任臨
    場檢查或路檢，執行取締、盤查及有關法令賦予之勤務。」
    顯見員警執行臨檢之處所，僅限於公共場所，並不包括私人
    住處，而旅社雖為公共場所，然個別房間既已提供房客做為
    休息、住宿之用，自當與私人處所等同視之，進入執行搜索
    及扣押均應依刑事訴訟法有關搜索、扣押規定行之。又刑事
    訴訟法第131 條之1 固規定「搜索，經受搜索人出於自願性
    同意者，得不使用搜索票。」然此所謂「自願性」同意，係
    指同意必須出於同意人之自願，非出自於明示、暗示之強暴
    、脅迫，必須審查同意之人是否具同意權限，且綜合一切情
    狀包括徵求同意之地點、徵求同意之方式是否自然而非具威
    脅性、同意者主觀意識之強弱、教育程度、智商、自主之意
    志是否已為執行搜索之人所屈服等加以審酌。
  (四)本件情形，依前揭證人李宗燦、陳健明、余冠志所述之情節
    ，顯然員警係以臨檢名義要求505 號房內之人開門接受臨檢
    ，在505 號房內之人開門前，員警已擅自開啟505 號房門，
    是以員警在開啟505 號房門之前，確實並未先徵得505 號房
    內之人之同意。至於員警雖稱係於得到505 號房內之人之同
    意後，始進入505 號房內，然此情已為證人陳健明、余冠志
    所否認，況且當員警以臨檢之名要求505 號房內之人開門接
    受臨檢，且已擅自開啟505 號房門，隨之並企圖踹門破壞房
    門上之鐵鍊安全鎖，505 號房內之人受此威嚇，豈有自由、
    冷靜的判斷是否讓警方進入之能力？因此，縱然最後仍係由
    505 號房內之人打開鐵鍊安全鎖使警方得以進入該房間內，
    且505 號房內之人事後均在警方所製作之搜索扣押筆錄之同
    意搜索欄內簽名（見原審卷第128 頁所附之搜索扣押筆錄）
    ，惟衡諸員警徵求同意之地點、徵求同意之方式等情，堪認
    當日在505 號房內之人之自主意志早已屈服於執行搜索員警
    所施加之威嚇舉動，自難認為505 號房內之人當時確係出於
    「自願性」的同意而讓員警進入房內搜索。從而，本件執勤
    員警以臨檢之名，在未經505 號房內之人「自願性」同意之
    情形下，即逕行進入供房客作休息、住宿房間使用之505 號
    房內臨檢搜索，其所執行之「臨檢」搜索既不符刑事訴訟法
    第131 條之1 同意搜索之要件，更已違反警察勤務條例第11
    條第3 款之規定。
  (五)又檢察官、檢察事務官、司法警察官或司法警察逮捕被告、
    犯罪嫌疑人或執行拘提、羈押時，雖無搜索票，得逕行搜索
    其身體、隨身攜帶之物件、所使用之交通工具及其立即可觸
    及之處所，刑事訴訟法第130 條固定有明文，然適用本條規
    定之前提係所執行的必須為合法的逮捕、拘提、羈押。依前
    所述，本件係執勤員警以臨檢之名，在未經50 5號房內之人
    同意之情形下，逕行進入505 號房內臨檢搜索，因而才發現
    本件查扣之毒品等物品，在此之前，除不知名之檢舉人檢舉
    505 號房內有一群人在施用毒品、交易毒品外，警方並無確
    切之根據足以認定505 號房內之人涉及犯罪行為，警方本無
    從依據刑事訴訟法第88條、第88條之1 之規定逮捕、拘提50
    5 號房內之人。因此，自不能因警方違法臨檢進入505 號房
    內而發現房內有毒品，即認為警方得執行合法之逮捕或拘提
    行為，並進而認為警方係合法行使刑事訴訟法第130 條之附
    帶搜索。
  (六)至於上開搜索雖非基於受搜索人同意而為，然是否符合刑事
    訴訟法上所謂之「逕行搜索」？按刑事訴訟法第131 條第1
    項規定「有左列情形之一者，檢察官、檢察事務官、司法警
    察官或司法警察，雖無搜索票，得逕行搜索住宅或其他處所
    ：因逮捕被告、犯罪嫌疑人或執行拘提、羈押，有事實足
    認被告或犯罪嫌疑人確實在內者。因追躡現行犯或逮捕脫
    逃人，有事實足認現行犯或脫逃人確實在內者。有明顯事
    實足信為有人在內犯罪而情形急迫者。」本案在505 號房內
    之人既非遭逮捕、拘提、羈押或因現行犯而遭追躡，顯非該
    條第1 項第1 、2 款規定得逕行搜索之情形。另員警雖係依
    民眾報案該處有人施用毒品、交易毒品而前往查緝，然僅憑
    一通檢舉電話，實難認定其內是否有人犯罪，且亦無客觀事
    證證明如不立即進入搜索，犯罪人將逃匿之急迫情況，因此
    本案搜索即與該條第1 項第3 款逕行搜索之規定有違。
  (七)依宜蘭縣政府警察局宜蘭分局99年9 月28日函覆本院之該分
    局偵查隊勤務分配表、員警領用槍枝彈藥等登記簿、工作記
    錄簿觀之（見本院卷第70-75 頁），本件員警確於前往「全
    美旅社」505 號房查案前，依該分局之作業規定，登錄各該
    工作內容，據此尚難遽認員警故違相關規定。
  (八)本件扣案之毒品、注射針筒、提撥刀、塑膠空袋、磅秤、玻
    璃球、吸食器等物確屬違法搜索取得，檢察官主張「本件並
    非違法搜索」云云，雖非可採，惟揆諸前開違法搜索以及權
    衡法則之闡釋，本件違法搜索所取得之證物其有無證據能力
    ，自應為上述人權保障及公共利益均衡維護之權衡。查本件
    員警搜索雖經本院認定與刑事訴訟法所規範之合法搜索有違
    ，惟因該地點係旅館房間，與一般私人住宅之隱私程度仍有
    差異，故員警違背法定程序之程度尚非嚴重，損害私人之權
    益亦非嚴重；且員警主觀之意圖既係因據報有人在內施用及
    交易毒品，而毒品施用、交易本即瞬間完成，且旅館房間之
    租用亦多係短暫，而搜索票之聲請有其法定程序且需準備相
    關之文件資料，必須耗費相當之時間，故員警認有其急迫性
    、如依法定程序申請搜索票可能喪失契機，尚非無據，倘禁
    止使用本件扣案之毒品證據，亦難有效預防將來違法取證之
    效果。本院斟酌承辦員警違背法定程序時之主觀意圖，係為
    查獲505 號房內之人與毒品有關之犯行，維護社會治安，而
    非藉詞任意執行搜索，如果員警能即時依法定程序取得搜索
    票，本有極大的可能足以發現前揭遭扣案之毒品等物，又衡
    之毒品危害個人身體及國家、社會之公共利益甚鉅，承辦員
    警雖因違法搜索而干預505 號房內之人之自由及被告之隱私
    權益，然因505 號房確係被告所承租（被告已坦認在卷），
    且扣案之毒品等物確係存在於505 號房內，又屬非供述性之
    證據，並未改變證物之型態而影響其可信性，對於被告訴訟
    上防禦不利益之程度不高，是以此違法搜索之情節，相對於
    公共利益之維護，警方所為之可非難性應屬較輕，自不得僅
    因警方違法執行搜索之可非難性較輕之錯誤，即認扣案之毒
    品等物無證據能力，而忽視此種重大公共利益之維護。故本
    院權衡之結果，認為該違法搜索所取得之毒品、注射針筒、
    提撥刀、塑膠空袋、磅秤、玻璃球、吸食器等物，仍應具有
    證據能力。
四、被告以外之人於審判外之陳述，雖不符前四條之規定，而經
    當事人於審判程序同意作為證據，法院審酌該言詞陳述或書
    面陳述作成時之情況，認為適當者，亦得為證據。當事人、
    代理人或辯護人於法院調查證據時，知有第159 條第1 項不
    得為證據之情形，而未於言詞辯論終結前聲明異議者，視為
    有前項之同意，刑事訴訟法第159 條之5 第1 項、第2 項定
    有明文。本件情形，被告、辯護人、檢察官於本院審理時對
    於下列所述之其他證據資料，均不爭執其證據能力，本院審
    酌該等證據資料作成時之狀況，並無不宜作為證據情事，依
    刑事訴訟法第159 條之5 第2 項規定，均得作為證據。
貳、實體部分：
甲、有罪部分
一、上訴人即被告林仲哲於98年3 月中旬至98年4 月8 日期間某
    日，在「全美旅社」505 號房販賣毒品愷他命予少年林○峰
    1 次部分：
    訊據被告林仲哲矢口否認有何販賣愷他命予少年林○峰之情
    事，辯稱：不認識少年林○峰，未販賣愷他命予他云云。辯
    護人辯稱：依卷內證據並無法證明，被告有販買毒品愷他命
    予少年林○峰之事實云云。經查：
  (一)少年林○峰於上揭時地，以500 元購買1 包（數量約0.5 公
    克）愷他命之事實，業據證人少年林○峰於警詢及原審少年
    法庭法官訊問時陳述明確，詳如前述。核與證人即與少年林
    ○峰一同在「全美旅社」505 號房遭警查獲黃家瑋於檢察官
    偵訊時及於少年林○峰所犯違反毒品危害防制條例案件，原
    審少年法庭法官訊問時均陳稱：少年林○峰有向林仲哲購買
    愷他命等語（見少連偵緝卷第61頁、原審卷第253 頁背面）
    。復酌以少年林○峰於98年4 月8 日下午2 時10分許在上址
    「全美旅社」505 號所採集之尿液（檢體編號TM981048），
    經送鑑驗結果呈愷他命陽性反應，有宜蘭縣政府警察局宜蘭
    分局毒品犯罪嫌疑人尿液採驗作業管制紀錄表、慈濟大學濫
    用藥物檢驗中心檢驗總表在卷足憑。此外，並有警方於前述
    時間，在被告所承租「全美旅社」505 號房內查獲林仲哲所
    有第三級毒品愷他命1 袋，經送鑑定結果，檢出愷他命成分
    （實稱毛重0.4650公克〈含包裝1 個〉，淨重0.2150公克，
    取樣0.0003公克鑑驗用罄，驗餘淨重0.2147公克），亦有交
    通部民用航空局航空醫務中心98年6 月23日航藥鑑字第0983
    144 號毒品鑑定書在卷可資佐。足見證人即少年林○峰上揭
    證述，信而有徵，洵堪採信。至證人黃家瑋嗣雖於原審改稱
    「（有無看過....、林○峰向林仲哲購買過愷他命？）沒有
    吧，忘記了。」云云，然被告確有於前述時、地，以500 元
    販賣愷他命1 包予少年林○峰，業如前述，且證人黃家瑋上
    開於原審證述內容「沒有吧，忘記了」等語，語多避重就輕
    ，顯係被告在庭礙於情面，曲意迴護被告之詞，與事實不符
    灼然甚明，自不足以作為有利於被告之認定。
  (二)另辯護人固辯稱：施用毒品者之指證，依毒品危害防制條例
    第17條之規定，供出毒品來源而破獲者，得減輕其刑，其憑
    信性於通常一般人已有所懷疑，其真實性需有其他證據補強
    ，黃家瑋之指證未有其他任何補強證據，故其證述真實性實
    值懷疑云云。然查，證人黃家瑋此部分指證，係關於少年林
    ○峰是否有向被告購買愷他命乙節而為證言，並非為其本人
    所涉犯之毒品危害防制條例案件供證，與其本人涉嫌施用毒
    品供出來源，而得依上述規定減刑規定無關。另少年林○峰
    當時係未滿18歲之少年，有其年籍資料在卷足按，其施用第
    三級毒品愷他命，適用少年事件處理法關於少年保護事件規
    定處理，且經臺灣宜蘭地方法院少年法庭少年調查官調查後
    ，建議處遇意見為「保護管束」，有該法院少年事件調查報
    告在卷足憑（見臺灣宜蘭地方法院98年少調字第66號卷第24
    -28 頁在卷足憑）。則少年林○峰指證亦無辯護人所稱17條
    之規定，供出毒品來源而破獲者，得減輕其刑，其憑信性於
    通常一般人已有所懷疑之情狀云云。是辯護人此部分所稱，
    尚有誤會。辯護人復辯稱：證人黃家瑋於警詢、偵查中及於
    原審指稱向林仲哲購買愷他命次數、金額、數量前後不一，
    足見其指述顯有瑕疵，不足採信等語，惟黃家瑋指證其向被
    告購買愷他命之情節，前後不一（詳後述），與其證述親眼
    目睹被告販賣愷他命予少年林○峰乙情，並無直接關聯性，
    且為迥不相同兩件事情，自無法相提並論，進而類比遽論證
    人黃家瑋證述其目擊被告販賣愷他命予少年林○峰乙情，不
    足採信云云，辯護人所稱顯屬混淆兩件情事，當無足採。
  (三)被告及辯護人復辯稱：少年林○峰供述向被告購買毒品愷他
    命次數，亦有前後不一之瑕疵，不足採信云云。然查，少年
    林○峰固於警詢陳稱：自98年3 月中旬開始向被告購買愷他
    命，總共跟他買過3 次等語，迨於原審少年法庭法官訊問時
    供稱：向林仲哲拿（買）愷他命應該共有3 、4 次，前3 次
    都是在那邊（「全美旅社」505 號）抽，遭警查獲當天的前
    1 次，除了當場抽的外，還有外帶，98年4 月8 日中午在我
    住處附近山邊抽的愷他命，就是外帶的愷他命，我有付給被
    告1 次500 元等語，雖少年林○峰對於購買次數，供述未盡
    一致。惟按證人之陳述有部分前後不符，究竟何者可採，法
    院本得依其自由心證予以斟酌，若其基本事實之陳述與真實
    性無礙時，仍非不得予以採信，非謂一有不符，即認其全部
    均為不可採納（最高法院95年度台上字第7319號判決要旨參
    照）。證人林○峰於警詢時雖曾指稱：伊自98年3 月中旬開
    始向林仲哲購買愷他命3 次，是以每克1 千元、半克5 百元
    之價格購買，我付了1 次5 百元，都是去全美旅社找他購買
    等語（見警蘭偵字第0982101827號卷(一)第30、31頁）；其於
    原審少年法庭調查時供稱：林仲哲3 、4 次提供愷他命予伊
    施用，伊僅付1 次5 百元給林仲哲等語（見原審卷第235 頁
    正、背面）。依證人林○峰上開警詢、少年法庭證述其向被
    告購買毒品愷他命1 次，並支付5 百元之基本事實相一致，
    且少年林○峰確有於前述時、地，以500 元向被告購買1 包
    （數量約0.5 公克）愷他命1 次施用，除少年林○峰指證外
    ，並有證人黃家瑋之指證，及少年林○峰於遭警查獲時所採
    尿液，經送驗呈愷他命陽性反應，佐證少年林○峰之指證為
    真實。揆諸上開判決要旨，自堪採信。則被告確有如事實欄
    一所述，販賣愷他命1 次予少年林○峰之犯行，咸無疑義。
    至公訴人指訴被告於98年3 月中旬至同年4 月8 日期間，尚
    有其他2 次販賣毒品愷他命之事（見原審卷第15頁背面），
    尚乏其他佐證，可資證明被告有此部分犯行（詳後述）。
  (四)販賣毒品（不問係海洛因、甲基安非他命、愷他命等）係違
    法行為，非可公然為之，且有其獨特之販售通路及管道，可
    任意分裝或增減其份量，復無公定價格，而每次買賣之價量
    ，可能隨時依雙方關係深淺、資力、需求量及對行情之認知
    、來源是否充裕、查緝鬆嚴、購買者被查獲時供述購買對象
    之可能風險評估等，而異其標準，非可一概而論，本案被告
    既不承認其有上揭販賣愷他命予他人之事實，本院自無從查
    得其販入愷他命之真正價格及其是否因非法販賣該愷他命予
    他人而獲得具體利潤之金額，然按近年來政府為杜絕毒品之
    氾濫，對於查緝施用及販賣毒品之工作，無不嚴加執行，販
    賣毒品罪又係重罪，設若無利可圖，衡情一般持有毒品之人
    當無輕易將所持有之愷他命轉讓他人而甘冒於再次向他人購
    買時，有被查獲移送法辦之危險之理，且每次買賣之價量，
    會隨時依雙方關係之深淺、當時之資力、需要程度及對行情
    之認知等因素而為機動地調整，因之販賣之利得，除經坦承
    犯行，或帳冊價量均臻明確外，委難察得實情，職是之故，
    縱未確切查得販賣賺取之實際差價，但除別有事證，足認係
    按同一價格轉讓，確未牟利外，尚難執此認非法販賣之事證
    有所不足，致知過坦承者難辭重典，飾詞否認者反得逞僥倖
    ，而失情理之平。承上所述，苟被告無任何獲利，豈需費心
    自甘承受重典，涉險販賣第三級毒品，當有牟利之圖。是被
    告販賣愷他命確有營利之意圖，亦可認定。
  (五)綜上，被告販賣第三級毒品愷他命之犯行事證明確，堪以認
    定，應予依法論科。
二、被告持有第一級、第二級毒品部分：
    訊據被告林仲哲固坦承租用宜蘭縣宜蘭市○○路26號全美旅
    社505 號房間，直到98年4 月8 日警方查獲止，惟矢口否認
    有何持有第一級毒品、第二級毒品之犯行，辯稱：98年4 月
    8 日在「全美旅社」505 號房內所查扣之毒品、注射針筒、
    提撥刀、塑膠空袋、磅秤、玻璃球、吸食器等物，都不是我
    的，我沒有持有扣案毒品海洛因、四氫大麻酚之犯行，黃家
    瑋、郭東鎮、余冠志、林○峰以為是我去報警的，所以他們
    才會說毒品是我的，事實上毒品及前述警方查扣的物品是陳
    朝裕的云云。辯護人則辯稱：被告並未持有扣案第一、二級
    毒品，縱認被告持有，亦無證據證明被告係分別持有，應從
    被告有利之認定，即同時持有云云。經查：
  (一)警方於98年4 月8 日下午2 時10分許，在被告所租用居住之
    宜蘭縣宜蘭市○○路26號全美旅社505 號房內查扣白色粉末
    1 包、橄欖綠色乾燥植物碎屑1 袋之事實，已據證人陳健明
    、余冠志於原審證述在卷（見原審卷第94至95、113 頁），
    並有宜蘭縣政府警察局宜蘭分局搜索扣押筆錄、扣押物品目
    錄表各1 件及現場照片26張附卷可稽（見原審卷第128- 131
    、165 -168頁），暨有上開扣案物足憑，自堪認定。而上開
    扣案白色粉末1 包、橄欖綠色乾燥植物碎屑1 袋，經送請交
    通部民用航空局航空醫務中心檢驗鑑定之結果，該包白色粉
    末經檢出含有第一級毒品海洛因成分（實秤毛重1.8560公克
    〈含包裝1 個〉、淨重1.6560公克，取樣0.5748公克鑑驗用
    罄，驗餘淨重1.0812公克）、該袋橄欖綠色乾燥植物碎屑經
    檢出含有第二級毒品四氫大麻酚之成分（實秤毛重0.3970公
    克〈含包裝袋1 個〉、淨重0.1470公克，取樣0.0020公克鑑
    驗用罄，驗餘後淨重0.1450公克）之事實，亦有交通部民用
    航空局航空醫務中心98年6 月23日航藥鑑字第0983144 號毒
    品鑑定書在卷可資佐證（見宜蘭地檢署98年度少連偵字第36
    號卷第21、22頁），是扣案之白色粉末1 包屬第一級毒品海
    洛因，扣案之橄欖綠色乾燥植物碎屑1 袋屬第二級毒品四氫
    大麻酚之事實，亦堪認定。又前開於「全美旅社」505 號房
    內所查扣之第一級毒品海洛因、第二級毒品四氫大麻酚，係
    被告所持有之物之事實，已據證人黃家瑋於原審少年法庭98
    年度少調字第66號案件中具結證述明確（見原審98年度少調
    字第66號卷第57頁），核與證人即少年林○峰於上開少調案
    件調查中所供述之情節相符（見原審98年度少調字第66號卷
    第5 頁）。
  (二)酌以證人即警方搜索當時在「全美旅社」505 號房內之陳健
    明於檢察官偵訊及原審結證稱：98年4 月8 日我是到「全美
    旅社」505 號房找陳朝裕，我在房內待了10幾分鐘，警察就
    進入「全美旅社」505 號內搜索。我在「全美旅社」505 號
    房內時，只看到桌上有摻愷他命的香煙，我沒有在茶几及沙
    發上看到其他的毒品，後來是警察搜出那些扣案的毒品等物
    品。」之情節（見少連偵緝卷第73頁，原審卷第93-95 頁）
    、證人即另一警方搜索當時在「全美旅社」505 號房內之余
    冠志於原審結證稱：98年4 月8 日早上我與黃家瑋到505 號
    房後，當天早上10時左右，林仲哲說要去找人籌錢，馬上就
    回來，我們就在那邊等，後來有人踹門，說他們是警察，後
    來好像是林○峰開門，警察就進來了。警察在505 號房內查
    扣的物品都不是我的，當天我沒有帶毒品或吸食器到505 號
    房，我進入505 號房後，也沒有看到黃家瑋、郭東鎮或林○
    峰持有毒品、吸食器。我不知道警察505 號房內何處搜到扣
    案之物品，因為警察持槍叫我們趴著不可以看。當天林仲哲
    離開505 號房時，茶几及沙發上並沒有毒品、注射針筒、塑
    膠袋、提撥刀等物品，警察進入505 號房之前，茶几及沙發
    上也沒有那些東西。」之情節（見原審卷第112- 117頁）。
    可知扣案之第一級毒品海洛因1 包、第二級毒品四氫大麻酚
    1 袋係遭人藏置於505 號房之隱密處，並非放置於505 號房
    內茶几及沙發上目視可及之處所。而「全美旅社」505 號房
    既係被告林仲哲所租用居住之處所，98年4 月8 日警方前往
    505 號房查緝時，在房內之黃家瑋、余冠志、郭東鎮、林○
    峰及陳健明等人，又係於當日早上偶然進入505 號房內找被
    告（此業據被告供明在卷，見原審卷第219 頁），則「全美
    旅社」505 號房間既非黃家瑋、余冠志、郭東鎮、林○峰及
    陳健明等人所租用之房間，且渠等進入505 號房內之時間不
    久，警方上門查緝時又係驟然開門、踹門後，隨即進房內，
    黃家瑋、余冠志、郭東鎮、林○峰及陳健明等人衡情應無足
    夠之時間可以將身上所持有之毒品藏放於房間隱密處。更何
    況，警方既然已經準備破門進入房內查緝，警方勢將搜索房
    內隱密或非隱密之處所，此乃眾所皆知之事實，是以一般人
    遇此情形之作法，應該是將身上所持有之毒品等違禁物丟出
    房外，以撇清關係、掩飾犯行，不應該是採取將身上的毒品
    丟在目視可見之茶几、沙發上，或緊急藏置於即將遭搜索之
    房內隱密處。是觀之被告係「全美旅社」505 號房長期承租
    使用人及本件查獲經過等情形觀之，應認為持有及藏置扣案
    之第一級毒品海洛因1 包、第二級毒品四氫大麻酚1 袋之人
    ，確係被告無訛，故證人黃家瑋、證人林○峰前揭證詞應堪
    採信。
  (三)雖證人黃家瑋於原審翻異前詞改稱：扣案毒品並非林仲哲的
    ，伊不知道是警方到場時，在場人中之何人所丟出來的云云
    （見原審卷第105 、108 頁），然此部分證詞顯與其本身及
    證人林○峰於本院98年少調字第66號案件中所供述之情節相
    歧異，亦與前述之本件查獲經過情形不符，足見證人黃家瑋
    於原審所為之前揭證言，顯係曲意迴護被告之詞，不足採信
    ，無從據之而為有利於被告之認定，併此敘明。
  (四)被告雖另辯稱：警方在「全美旅社」505 號房內所扣得毒品
    等物品都是陳朝裕的云云。然查，被告於警詢時供稱：毒品
    等品是余冠志跟陳朝裕所有云云（見警蘭偵字第0982101827
    號卷(一)第3 頁），迨於檢察官偵訊時則稱：98年4 月8 日下
    午警方在「全美旅社」505 號房內查獲毒品等物，都不是我
    的，是當時在房內的人（按即余冠志、黃家瑋、少年林○峰
    、陳健明、郭東鎮）所有云云（見少連偵緝卷第5 頁）；繼
    於原審準備程序時供稱：扣案毒品等物都是陳朝裕的云云，
    （見原審卷第27頁）；再於原審與證人余冠志、黃家瑋、陳
    健明、郭東鎮等人於99年4 月19日行交互詰問對質後，被告
    在原審99年6 月14日言詞辯論期日，即改稱：98年4 月8 日
    上午7 時許，到「全美旅社」505 號房來找我，余冠志、黃
    家瑋、少年林○峰、陳健明、郭東鎮、陳朝裕他們6 個人一
    起來，他們有沒有帶毒品或其他施用毒品的器具來我不清楚
    云云（見原審卷第219 頁）。勾核上情，可知被告對於警方
    當時在其所承租「全美旅社」505 號房內查獲毒品等物品，
    其供述隨著檢警、原審調查證據所得證據，更易辯詞，顯有
    前後不一之瑕疵，其理安哉？當係畏罪情虛杜攥之詞，否則
    何以致之。復稽之，證人余冠志於原審交互詰問時證稱：98
    年4 月8 日在「全美旅社」505 號房內查獲的毒品、吸食器
    等物是何人所有我不知道，亦未向林仲哲買毒品等語（見原
    審卷第112 頁）；證人陳健明於原審交互詰問時證稱：當時
    我不認識林仲哲，也沒有向他買過毒品，不知道警方在「全
    美旅社」505 號內查獲之毒品及施用毒品器具是何人的等語
    （見原審卷第93頁）；證人黃家瑋於原審交互詰問時證稱：
    不知道警方當時在「全美旅社」505 號房內查獲毒品及施用
    毒品器具是何人的等語（見原審卷第101 頁）【另證人少年
    林○峰因行交互詰程序期日已歿、證人郭東鎮則謂到庭，故
    該2 人未於原審到庭行交互詰問】。益徵被告顯於證人黃家
    瑋、陳健明、余冠志未於前述原審交互詰問期日，指證毒品
    等物為其所有後，即於原審前揭言詞辯論期日改稱：不知當
    時余冠志等6 人來「全美旅社」505 號找我時，有無攜帶前
    揭扣案毒品等物品云云，被告飾詞卸責之情不言可喻，所辯
    不足採信。
  (五)承上析論，被告否認持有前述第一、二級毒品，且無積極證
    據證明被告分別自不詳時間、不詳管道取得第一級毒品海洛
    因1 包、第二級毒品四氫大麻酚1 袋後，即分別非法持有，
    惟扣案上述第一、二級毒品確係被告所持有，業如前述，依
    「罪證有疑，利歸被告」原則，從有利於被告之認定，即認
    定同時取得並持有上揭第一、二級毒品。被告空言否認犯行
    ，顯屬飾卸之詞，不足採信。是被告此部分犯行亦堪認定，
    應予依法論科。
三、論罪科刑
  (一)核被告林仲哲就上揭事實欄一之所為，係犯毒品危害防制條
    例第4 條第3 項之販賣第三級毒品罪。另按成年人對未成年
    人犯毒品危害防制條例第6 條、第7 條、第8 條之罪者，始
    應依各該條項之罪加重其刑至二分之一，此觀同條例第9 條
    之規定自明。被告販賣第三級毒品予少年林○峰部分，不在
    上揭條例所規定應加重其刑之範圍，亦非屬於兒童及少年福
    利法第70條第1 項所規定成年人故意對少年犯罪，應加重其
    刑之範圍（最高法院95年度台上字第4670號判決要旨參照）
    ，自不能適用該法條對被告加重其刑，附此敘明。
  (二)核被告林仲哲就上揭事實欄二之犯行，係犯毒品危害防制條
    例第11條第1 項持有第一級毒品罪、同條第2 項持有第二級
    毒品罪。被告以一行為持有第一級毒品海洛因、第二級毒品
    四氫大麻酚，係一行為觸犯二罪名，就此應論以想像競合犯
    ，依刑法第55條前段之規定，從一重之持有第一級毒品罪論
    。又被告為上揭事實欄二所示之行為後，毒品危害防制條例
    第11條規定，雖於98年5 月20日修正公布、施行，新法第11
    條規定：「持有第一級毒品者，處三年以下有期徒刑、拘役
    或新臺幣五萬元以下罰金。持有第二級毒品者，處二年以下
    有期徒刑、拘役或新臺幣三萬元以下罰金。持有第一級毒品
    純質淨重十公克以上者，處一年以上七年以下有期徒刑，得
    併科新臺幣一百萬元以下罰金。持有第二級毒品純質淨重二
    十公克以上者，處六月以上五年以下有期徒刑，得併科新臺
    幣七十萬元以下罰金。持有第三級毒品純質淨重二十公克以
    上者，處三年以下有期徒刑，得併科新臺幣三十萬元以下罰
    金。持有第四級毒品純質淨重二十公克以上者，處一年以下
    有期徒刑，得併科新臺幣十萬元以下罰金。持有專供製造或
    施用第一級、第二級毒品之器具者，處一年以下有期徒刑、
    拘役或新臺幣一萬元以下罰金。」舊法第11條規定：「持有
    第一級毒品者，處三年以下有期徒刑、拘役或新臺幣五萬元
    以下罰金。持有第二級毒品者，處二年以下有期徒刑、拘役
    或新臺幣三萬元以下罰金。持有專供製造或施用第一、二級
    毒品之器具者，處一年以下有期徒刑、拘役或新臺幣一萬元
    以下罰金。持有毒品達一定數量者，加重其刑至二分之一，
    其標準由行政院定之。」而依修正前舊法第11條第4 項授權
    規定訂定之轉讓持有毒品加重其刑之數量標準第2 條規定：
    「轉讓、持有毒品達一定數量者，加重其刑至二分之一，其
    標準如下：一、第一級毒品：淨重五公克以上。二、第二級
    毒品：淨重十公克以上。三、第三級毒品：淨重二十公克以
    上。四、第四級毒品：淨重二十公克以上。前項所稱淨重，
    指除去包裝後之毒品重量。」惟被告所持有遭扣案之第一級
    毒品純質淨重未達10公克（淨重亦未達5 公克）、第二級毒
    品純質淨重未達20公克（淨重亦未達10公克），其處罰之新
    舊法均相同（即毒品危害防制條例第11條第1 項、第2 項）
    ，未涉及犯罪構成要件或處罰內容之變更，自非屬法律之變
    更，而無依刑法第2 條第1 項之規定予以比較新舊法之必要
    ，合先敘明。
  (三)被告所犯販賣第三級毒品罪、持有第一級毒品罪，犯意各別
    、行為互殊，應予分論併罰。
四、原審就被告持有第一、二級毒品犯行，據以論罪科刑，固非
    無見。惟查：(一)被告確於98年3 月中旬至同年4 月8 日間某
    日在「全美旅社」505 號房販賣第三級毒品愷他命予少年林
    ○峰1 次之犯行，未詳予勾稽，遽為無罪之諭知，自有未合
    。(二)原審認被告分別非法持有第一級毒品海洛因第二級毒品
    四氫大麻酚，惟未論敘其認定依據，僅泛稱分別自不詳時間
    ，自不詳管道取得後，即分別非法持有之，尚有未合。且依
    「罪證有疑，利歸被告」原則，應從有利於被告之認定，即
    認定被告同時持有上揭第一、二級毒品。被告上訴意旨，均
    執陳詞，空言飾卸，皆無理由；檢察官上訴意旨認被告有上
    述販賣第三級毒品愷他命1 次予少年林○峰則有理由。原判
    決此部分既有可議，自屬無可維持，應由本院予以撤銷改判
    。爰審酌被告明知愷他命業據公告列為第三級毒品，對人體
    有莫大之戕害，危害國民身體健康及社會風氣，猶販賣予他
    人施用，因此取得販賣毒品所得500 元，及非法持有第一、
    二級毒品之數量及所生危害之程度，暨其犯罪後矢口否認犯
    行之態度等一切情狀，分別量處如主文所示之刑。至扣案第
    三級毒品愷他命驗餘淨重0.2147公克（實秤毛重0.4650公克
    〈含包裝1 個〉，淨重0.2150公克，取樣0.0003公克鑑驗用
    罄，驗餘淨重0.2147公克），為本案查獲之毒品，業經鑑驗
    無誤，屬於違禁物，且為被告所有無訛，爰依刑法第38條第
    1 項第1 款宣告沒收之，盛裝上揭毒品愷他命之包裝袋1 個
    ，具有防止毒品裸露、逸出及潮濕之功用，且便於攜帶，為
    被告所有供犯罪所用之物，應依毒品危害防制條例第19條第
    1 項前段諭知沒收；此外，被告販賣毒品所得共計500 元，
    係其因犯毒品危害防制條例第4 條第3 項之罪所得之財物，
    應依毒品危害防制條例第19條第1 項之規定沒收，因未扣案
    ，併諭知如全部或一部不能沒收時，以其財產抵償之。至扣
    案第一級毒品海洛因（實秤毛重1.8560公克〈含包裝1 個〉
    、淨重1.656公克，取樣0.5748公克鑑驗用罄，驗餘淨重1.0
    812公克），第二級毒品四氫大麻酚（實秤毛重0. 3970公克
    〈含包裝袋1 個〉、淨重0.1470公克，取樣0.0020公克鑑驗
    用罄，驗餘後淨重0.1450公克），不問是否屬於被告所有，
    均應依毒品危害防制條例第18條第1 項前段規定，宣告沒收
    銷燬之；盛裝上揭毒品海洛因、四氫大麻酚之包裝袋各1 個
    ，具有防止毒品裸露、逸出及潮濕之功用，並便於攜帶，為
    被告所有供本案犯罪所用之物，均併依刑法第38條第1 項第
    2 款之規定宣告沒收。另扣案注射針筒2 支、磅秤1 台、提
    撥刀1 支、玻璃球4 個、塑膠空袋1 包、吸食器1 組等物，
    雖係被告所有，惟均無積極證據證明與被告所犯本案各罪有
    關，爰均不另為沒收之諭知。另前揭取樣鑑驗所用之毒品，
    業已鑑驗用罄，不再宣告沒收或沒收銷燬之，附此敘明。
乙、不另為無罪諭知（其他被訴販賣第三級毒品愷他命）部分：
一、公訴意旨另以（見原審卷第15-16 頁）：
  (一)被告林仲哲於98年4 月8 日前幾個月，有時白天，有時晚上
    ，在宜蘭縣宜蘭市○○路26號全美旅社其所租住之房間內，
    販賣第三級毒品愷他命予黃家瑋，次數5 、6 次，每次4 、
    5 百元。因認被告林仲哲另涉犯毒品危害防制條例第4 條第
    3 項之販賣第三級毒品罪。
  (二)被告林仲哲於98年1 月間在宜蘭縣宜蘭市○○路26號全美旅
    社其所租住之房間內，販賣第三級毒品愷他命予余冠志，次
    數不詳，每次每公克一千元，數量不詳。因認被告林仲哲另
    涉犯毒品危害防制條例第4 條第3 項之販賣第三級毒品罪。
  (三)被告林仲哲於98年4 月7 日、98年4 月8 日，在宜蘭縣宜蘭
    市○○路26號全美旅社其所租住之505 號房內，販賣第三級
    毒品愷他命予郭東鎮，次數二次，每次一包一千元。因認被
    告林仲哲另涉犯毒品危害防制條例第4 條第3 項之販賣第三
    級毒品罪。
  (四)被告林仲哲於98年3 月中旬開始到98年4 月8 日（上開經認
    定有販賣第三級毒品愷他命1 次除外），另在宜蘭縣宜蘭市
    ○○路26號全美旅社其所租住之房間內，販賣第三級毒品愷
    他命予林○峰，次數2 次（扣除上述1 次），有時買千元、
    有時買5 百元。因認被告林仲哲另涉犯毒品危害防制條例第
    4 條第3 項之販賣第三級毒品罪。
  (五)因認被告林仲哲上開犯行，另涉犯毒品危害防制條例第4 條
    第3 項之販賣第三級毒品罪。
二、按犯罪事實應依證據認定之，無證據不得認定犯罪事實，刑
    事訴訟法第154 條第2 項定有明文。又認定犯罪事實所憑之
    證據，雖不以直接證據為限，間接證據亦包括在內；然而無
    論直接或間接證據，其為訴訟上之證明，須於通常一般之人
    均不致有所懷疑，而得確信其為真實之程度者，始得據為有
    罪之認定，倘其證明尚未達到此一程度，而有合理之懷疑存
    在，無從為有罪之確信時，自得為無罪之判決（最高法院76
    年度台上字第4986號判例要旨參照）。另按檢察官對於起訴
    之犯罪事實，應負提出證據及說服之實質舉證責任。倘其所
    提出之證據，不足為被告有罪之積極證明，或其指出證明之
    方法，無從說服法院以形成被告有罪之心證，自難對被告遽
    以論罪（最高法院92年度台上字第128 號判例要旨參照）。
三、經查：
  (一)按施用毒品者所稱其向某人買受毒品之指證，不得作為有罪
    判決之唯一證據，仍須調查其他必要之補強證據，以察其是
    否與事實相符。良以施用毒品者其供述之憑信性本不及於一
    般人，況施用毒品者其供出來源，因而破獲者，法律復規定
    得減輕其刑，其有為偵查機關誘導、或為邀輕典而為不實之
    陳述之可能，其供述之真實性自有合理之懷疑。因此施用毒
    品者關於其向某人購買毒品之供述，縱自形式上觀察，並無
    瑕疵，其真實性仍有待其他必要證據加以補強，以擔保其供
    述之真實性，俾貫徹刑事訴訟無罪推定及嚴格證明之基本原
    則。從而，該必要之補強證據，應係指與構成犯罪事實具有
    關聯性，而非僅增強被害人關於被害事實陳述之憑信性者，
    即不必依附於被害人之陳述即足以證明待證事實之一部或全
    部，而具有獨立之證據價值，得補足被害人陳述之證明力，
    以之與被害人供述相互印證，依社會通念，足使犯罪事實獲
    得確信者，始足當之（最高法院100 年度台上字第246 號判
    決要旨參照），合先敘明。
  (二)公訴意旨認被告涉犯上揭(一)所載販賣第三級毒品愷他命予黃
    家瑋之罪嫌，無非係以：證人黃家瑋於警詢及偵訊時之證詞
    ；扣案之愷他命毒品及其鑑定報告；扣案之磅秤、提撥刀及
    塑膠空袋為其論據。然查：
  1.訊據被告堅決否認有此部分之犯行，辯稱：伊沒有販賣愷他
    命予黃家瑋等語，且查證人黃家瑋在原審審理時，經原審審
    判長詢以：你之前於警詢中稱98年3 月20幾日購買過2 、3
    次，檢察官偵查中說購買過5 、6 次，每次買1 、2 支，每
    支4 、5 百元，今日於本院（按即原審）審理中又稱買1 次
    ，後來又說2 、3 次，到底何者為真？證人黃家瑋答稱：應
    該是跟林仲哲買過2 、3 次，購買時間真的忘記了，地點都
    是在宜蘭市○○路26號全美旅社，購買的金額我也忘記了云
    云（見原審卷第107 頁）。足見證人黃家瑋自警詢、偵查中
    起至原審審理中前、後供述之情節迥異，且最後所陳述之購
    毒情節，亦與其於檢察官偵訊時所供述之內容完全不同（購
    毒時間、次數、每次數量均不同），則其證詞是否可信已非
    無疑。
  2.至檢察官所提出現場扣案磅秤、提撥刀及塑膠空袋等分裝工
    具，至多僅能證明被告持有上開毒品分裝工具之事實，且磅
    秤、提撥刀及塑膠空袋等分裝工具亦常見單純吸毒者持有，
    因此上開扣案物均不足以作為認定證人黃家瑋前揭指稱向被
    告購買愷他命證詞屬實之佐證。又證人黃家瑋於98年4 月8
    日為警方查獲後，於當日晚間6 時20分許，經警方採尿送驗
    結果，雖呈現愷他命陽性反應（見原審卷第140 、141 頁之
    尿液採驗作業管制紀錄、慈濟大學濫用藥物檢驗中心檢驗總
    表），然此僅能證明證人黃家瑋於採尿前曾經施用愷他命毒
    品之事實，至於其所施用愷他命之來源，則無從由此尿液檢
    驗報告推出，是以此尿液檢驗報告，亦不能作為認定證人黃
    家瑋前揭指稱向被告購買愷他命證詞屬實之佐證。因此，證
    人黃家瑋指訴向被告購買愷他命之證詞，既存有重大瑕疵，
    且無其他佐證使本院已達於通常一般人均不致有所懷疑，而
    得確信其此部分之指證為真實，則尚難作為不利於被告之認
    定。綜上，公訴人所舉證據，尚不足為被告此部分有罪之積
    極證明。此外，復查無其他積極證據證明被告確有公訴人所
    指此部分之販賣第三級毒品愷他命予黃家瑋之犯行，揆諸首
    揭二之說明，自應為有利於被告之認定。從而，本件尚不能
    證明被告犯此部分之販賣第三級毒品愷他命罪。
  (三)公訴意旨認被告涉犯上揭(二)所載販賣第三級毒品愷他命予余
    冠志之罪嫌，無非係以：證人余冠志於警詢時之證詞，扣案
    之磅秤、提撥刀及塑膠空袋為其論據。然訊據被告堅決否認
    有此部分之犯行，辯稱：伊沒有販賣愷他命予余冠志等語。
    經查：
  1.證人余冠志於警詢中之證述，為審判外陳述，且無證據證明
    具有特別可信之情況，無證據能力。而證人余冠志於偵查中
    並未出庭作證。迨其於原審證稱：我不曾向林仲哲購買過愷
    他命毒品，我在警詢中說曾向林仲哲買愷他命很多次，是因
    為我去找林仲哲討錢，結果被警察抓了，當時我很生氣，為
    了報復林仲哲，我才這麼說。當初也是我叫黃家瑋說我有向
    林仲哲購買毒品。案件發生後很久都沒有開庭，其實我很早
    就想要說了，我真的沒有向林仲哲買過愷他命等語（見原審
    卷第112 、117 、119 頁）。是依證人余冠志之證詞，自難
    認為被告有販賣愷他命予余冠志之犯行。
  2.至於證人黃家瑋於檢察官偵訊時雖曾指稱：伊曾親眼見過余
    冠志及林○峰向林仲哲買過愷他命，是在宜蘭市全美旅社房
    間內，伊見過2 、3 次云云（見少連偵緝卷第61頁），然其
    並未明確交代所見之時間及詳細之交易內容（如數量、金額
    等），且迨於原審審理時，當審判長質問其所見之內容時，
    其多以忘記了來搪塞，甚且供稱：伊沒有見到林仲哲拿愷他
    命給余冠志云云（見原審卷第107- 110頁）。故證人黃家瑋
    於檢察官偵訊時之前揭證詞亦難採信為真實，無從據之而推
    認被告有販賣愷他命予余冠志之犯行。另檢察官所提出扣案
    磅秤、提撥刀及塑膠空袋等分裝工具，至多僅能證明被告持
    有上開愷他命毒品及毒品分裝工具之事實，該等扣案物並無
    法證明被告有販賣愷他命予證人余冠志之犯行。又證人余冠
    志於98年4 月8 日為警方查獲後，於當日晚間6 時17分許，
    經警方採尿送驗結果，雖呈現愷他命陽性反應（見原審卷第
    140 、141 頁之尿液採驗作業管制紀錄、慈濟大學濫用藥物
    檢驗中心檢驗總表），然此僅能證明證人余冠志於採尿前曾
    經施用愷他命毒品之事實，至於其所施用愷他命之來源，則
    無從由此尿液檢驗報告推出，是以此一尿液檢驗報告，亦不
    能證明被告有販賣愷他命予證人余冠志之犯行。綜上，公訴
    人所舉證據，尚不足為被告此部分有罪之積極證明。此外，
    復查無其他積極證據證明被告確有公訴人所指此部分之販賣
    第三級毒品愷他命予余冠志之犯行，自應為有利於被告之認
    定。從而，不能證明被告犯此部分之販賣第三級毒品罪。
  (四)公訴意旨認被告涉犯上揭(三)所載販賣第三級毒品愷他命予郭
    東鎮之罪嫌，無非係以：證人郭東鎮於警詢之證詞，扣案之
    磅秤、提撥刀及塑膠空袋為其論據。然被告堅決否認有此部
    分之犯行，辯稱：伊沒有販賣愷他命予郭東鎮等語。經查：
  1.證人郭東鎮於警詢中之證述，雖經本院當庭驗郭東鎮之警詢
    錄音光碟，勘驗結果，其警詢筆錄係依證人郭東鎮之陳述而
    記載，固堪認定，有本院堪驗筆錄在卷足按（見本院卷第16
    0-175 頁），惟亦無證據證明具有特別可信之情況，且為為
    審判外陳述，仍無證據能力。再者，退萬步言之，縱認證人
    郭東鎮警詢筆錄係出於自由意志而為陳述，然依上開判決說
    明，仍須有補強證據，不能僅以證人郭東鎮證詞作為有罪唯
    一證據。然上開證人郭東鎮於警詢之指證本院經堪驗結果，
    固與警詢筆錄記內容大致相符，且出於證人郭東鎮自由意志
    ，惟此皆屬增強郭東證指證可信程度之證據，核與被告是否
    販賣愷他命予郭東鎮之事實無從互相印證，使被告被訴犯罪
    販賣愷他命之事實獲得確信。又證人郭東鎮於98年4 月8 日
    為警方查獲後，於當日晚間6 時17分許，經警方採尿送驗結
    果，亦呈現愷他命陰性反應（見原審卷第140 、141 頁之尿
    液採驗作業管制紀錄、慈濟大學濫用藥物檢驗中心檢驗總表
    ），此部分亦無法作為被告販賣愷他命予郭東鎮之佐證。從
    而若僅憑郭東鎮於警詢之指證作為證明上訴人犯罪之唯一證
    據，實與以郭東鎮警詢之陳述，作為本件對被告科刑判決之
    唯一證據，似無二致，自與證據法則有違。
  2.證人郭東鎮於本院審理兩度到庭作證，其先證稱：我沒有在
    警察局供稱在98年4 月7 日及同年8 日向林仲哲兩次購買愷
    他命，而價金自林仲哲前我前中扣除等語（見本院卷第142
    頁）；後則證稱：林仲哲買賣毒品的事情，是外面的人說的
    ，我也不清楚等語（見本院卷第198 頁）。依上可知證人郭
    東鎮指證前後不一，自難據此有瑕疵之證詞，作為據以對被
    告論罪科刑依據。另檢察官所提出扣案磅秤、提撥刀及塑膠
    空袋等分裝工具，至多僅能證明被告持有上開愷他命毒品及
    毒品分裝工具之事實，該等扣案物並無法證明被告有販賣愷
    他命予證人郭東鎮之犯行。
  (五)公訴意旨認被告涉犯上揭(四)所載販賣第三級毒品愷他命予少
    年林○峰之罪嫌（上述被告販賣愷他命予少年林○峰有罪部
    分除外），無非係以：證人林○峰於警詢時之證詞；扣案之
    磅秤、提撥刀及塑膠空袋為其論據。然訊據被告堅決否認有
    此部分之犯行，辯稱：伊沒有販賣愷他命予林○峰」等語。
    經查：
  1.證人林○峰業已於98年6 月16日死亡，現已無從到庭作證，
    此有證人林○峰戶籍謄本在卷可稽（見原審98年少調字第66
    號卷第64頁）。而依證人林○峰向原審少年法庭法官所為陳
    述，其確有以500 元向被告購買毒品愷他命1 次，並有其為
    警查獲當日98年4 月8 日中午某實在其住處山邊施用向被告
    所購得愷他命乙節，亦有少年林○峰之尿液檢驗報告呈愷他
    命陽性反應在卷足佐，已如前述。至其餘公訴意旨所稱少年
    林○峰尚另外在前述期間內購買愷他命2 次乙節，除少年林
    ○峰之陳述外，並無其他必要之補強證據足佐，揆諸上開判
    決意旨自難僅憑少年林○峰之單一指證即遽認被告另有2 次
    販賣愷他命予少年林○峰之犯行。
  2.至於證人黃家瑋於檢察官偵訊時雖指稱：伊親眼見過余冠志
    及林○峰向林仲哲買過愷他命，是在宜蘭市全美旅社房間內
    ，伊見過2 、3 次云云（見少連偵緝卷第61頁），然其並未
    明確指出所見之時間及詳細之交易內容（如數量、金額），
    故證人黃家瑋於檢察官偵訊時之前揭證詞亦難採信為真實，
    無從據之而遽認被告有販賣愷他命予少年林○峰之犯行。另
    檢察官所提出扣案之磅秤、提撥刀及塑膠空袋等分裝工具，
    至多僅能證明被告持有上開愷他命毒品及毒品分裝工具之事
    實，並不能佐證被告林仲哲有販賣愷他命予林○峰之犯行。
  (六)綜上，公訴人所舉證據，尚不足為被告此部分有罪之積極證
    明。此外，復查無其他積極證據證明被告確有公訴人所指此
    部分之販賣第三級毒品犯行。從而，尚不能證明被告犯此部
    分之販賣第三級毒品罪。
四、原審認無證據證明被告有此部分販賣第三級毒品愷他命之犯
    行，固非無見。惟查：公訴意旨認被告此部分販賣第三級毒
    品愷他命之犯行，與前開經認定被告有販賣第三級毒品愷他
    命1 次予少年林○峰之犯行，有集合犯一罪關係（見原審卷
    第4 頁），既無證據證明被告有此部分之犯行，自應為不另
    為無罪之諭知，原審於主文另為無罪諭知，自有未洽。檢察
    官上訴認被告有此部分販賣第三級毒品愷他命之犯行，固無
    理由，惟原判決既有上開可議之處，自應由本院撤銷改判。
據上論斷，應依刑事訴訟法第369 條第1 項前段、第364 條、第
299 條第1 項前段，毒品危害防制條例第4 條第3 項、第11條第
1 項、第2 項、第18條第1 項前段、第19條第1 項，刑法第11條
、第55條、第51條第5 款、第38條第1 項第1 款、第2 款，判決
如主文。
本案經檢察官李叔芬到庭執行職務。
中　　華　　民　　國　　100  　年　　3  　月　　22　　日
       　　　　　 刑事第四庭   審判長法　官  陳筱珮
                                     法　官　孫惠琳
                                     法　官　邱滋杉
以上正本證明與原本無異。
如不服本判決，應於收受送達後10日內向本院提出上訴書狀，其
未敘述上訴之理由者，並得於提起上訴後10日內向本院補提理由
書狀（均須按他造當事人之人數附繕本）。
                                     書記官  劉貞達
中　　華　　民　　國　　100  　年　　3  　月　　25　　日
附錄本案論罪科刑法條全文－－
毒品危害防制條例第4 條：
製造、運輸、販賣第一級毒品者，處死刑或無期徒刑；處無期徒
刑者，得併科新臺幣二千萬元以下罰金。
製造、運輸、販賣第二級毒品者，處無期徒刑或七年以上有期徒
刑，得併科新臺幣一千萬元以下罰金。
製造、運輸、販賣第三級毒品者，處五年以上有期徒刑，得併科
新臺幣七百萬元以下罰金。
製造、運輸、販賣第四級毒品者，處三年以上十年以下有期徒刑
，得併科新臺幣三百萬元以下罰金。
製造、運輸、販賣專供製造或施用毒品之器具者，處一年以上七
年以下有期徒刑，得併科新臺幣一百萬元以下罰金。
前五項之未遂犯罰之。
毒品危害防制條例第11條：
持有第一級毒品者，處三年以下有期徒刑、拘役或新臺幣五萬元
以下罰金。
持有第二級毒品者，處二年以下有期徒刑、拘役或新臺幣三萬元
以下罰金。
持有第一級毒品純質淨重十公克以上者，處一年以上七年以下有
期徒刑，得併科新臺幣一百萬元以下罰金。
持有第二級毒品純質淨重二十公克以上者，處六月以上五年以下
有期徒刑，得併科新臺幣七十萬元以下罰金。
持有第三級毒品純質淨重二十公克以上者，處三年以下有期徒刑
，得併科新臺幣三十萬元以下罰金。
持有第四級毒品純質淨重二十公克以上者，處一年以下有期徒刑
，得併科新臺幣十萬元以下罰金。
持有專供製造或施用第一級、第二級毒品之器具者，處一年以下
有期徒刑、拘役或新臺幣一萬元以下罰金。
